【裁判字號】    91,訴,2354
【裁判日期】    920217
【裁判案由】    偽造文書
【裁判全文】
臺灣板橋地方法院刑事判決                        九十一年度訴字第二三五四號
    公  訴  人  臺灣板橋地方法院檢察署檢察官
    被      告  丙○○
右列被告因偽造文書案件，經檢察官提起公訴（九十一年度偵字第一四五一五號），
本院判決如左：
    主  文
丙○○共同行使變造之國民身分證，足以生損害於公眾及他人，處有期徒刑月，如
易科罰金以佰元折算壹日。
扣案之變造乙○○國民身分證上「丙○○」之相片壹張部分沒收。
    事  實
一、丙○○因另案遭通緝，為避免警方查緝，遂於民國（下同）八十七年十月間某日
    ，與真實姓名年籍不詳之成年男子，共同基於行使變造特種文書之犯意聯絡，由
    丙○○依該真實姓名年籍不詳之成年男子之指示，在台北縣三重市中興橋下俗稱
    之跳蚤市場內，將自己之照片一張及新台幣一萬五千元，置於該真實姓名年籍不
    詳之成年男子所指定之地點後，該真實姓名年籍不詳之成年男子即於不詳時地，
    將丙○○之照片換貼於不詳原因取得之乙○○國民身分證上，而變造乙○○之國
    民身分證一枚，足以生損害於戶政機關對於身分證管理之正確性及乙○○本人。
    其後該真實姓名年籍不詳之成年男子與丙○○相約於上開跳蚤市場內，以行經丙○○身旁時，將變造完成之乙○○國民身分證一枚，丟至丙○○之腳邊，由丙○○拾取之方式，將變造完成之身分證交予丙○○。嗣於九十一年八月四日晚上十
    一時三十分許，員警甲○○等人持臺灣板橋地方法院核發之搜索票至臺北縣蘆洲
    市○○街三八巷六七弄十五號二樓執行搜索時，適丙○○前往該處，經員警甲○○請丙○○出示證件，丙○○即出示前揭變造之乙○○國民身分證而行使之，足
    以生損害於戶政機關對於身分證管理之正確性及乙○○本人。嗣因承辦員警甲○○請丙○○一同至派出所制作筆錄時，丙○○就相關年籍資料未能回答，員警發
    現可疑而予以質問，丙○○始供出上情，並扣得上開變造之乙○○國民身分證一
    枚。
二、案經台北縣政府警察局蘆洲分局報請臺灣板橋地方法院檢察署檢察官偵查起訴。
    理  由
一、訊據被告丙○○對上開變造身分證之犯行，於警訊、偵查及本院審理中坦承不諱
    ，惟矢口否認有行使變造國民身分證之犯行，辯稱：當時伊告知警察未帶證件，
    是警察自其身上搜出身分證云云。然查：被告行使變造身分證之事實，業據證人
    即員警甲○○於偵查及本院審理中證述綦詳，其於偵查中證稱：在現場查獲注射
    針筒，被告與其女友來到現場，伊問被告來意後，請被告出示證件，被告即出示
    乙○○之證件，現場查詢時，身分證與字號均無問題，製作筆錄時問被告年籍，
    被告都記不起來，問被告父母名字，被告也答錯，伊覺得可疑說被告可能持變造
    身分證，被告才承認等語（見偵查卷第四十八頁反面），其於本院審理中亦證稱
    ：當時在現場查到注射針筒，被告及其女友剛好到現場來，我們請被告出示證件
    ，被告就拿出乙○○的身分證，伊在現場就馬上打電話回去分局，查是否通緝，
    結果沒有問題，然後搜索完畢後請被告一起回警局，就做筆錄，詢問被告一些年
    籍相關資料，被告答不齊，所以被識破，被告才承認等語（見本院九十二年一月
    二十七日辯論筆錄），被告就員警甲○○所為上開證言，於本院審理中亦表明沒
    有意見，是證人甲○○上開證言自堪信為真實。此外，復有變造之乙○○國民身
    分證一枚扣案可稽。本件事證明確，被告犯行堪以認定，應依法論科。
二、被告丙○○變造乙○○之國民身分證後，於警員查驗身分時出示供核對身分，主
    張自己係乙○○本人，足以生損害於戶政機關對於國民身分證管理之正確性及乙○○本人，核其所為係犯刑法第二百十六條、第二百十二條之行使變造特種文書
    罪。其變造特種文書之低度行為，應為行使變造特種文書之高度行為所吸收，不
    另論罪。被告與真實姓名年籍不詳之成年男子間，有犯意之聯絡及行為之分擔，
    為共同正犯。爰審酌被告之素行，與犯罪之動機、目的、手段、犯罪所成之危害
    ，及犯罪後之態度等一切情狀，量處如主文所示之刑，並諭知易科罰金之折算標
    準（被告行為後，刑法第四十一條業於九十年一月四日修正為「犯最重本刑為五
    年以下有期徒刑以下之刑之罪，而受六月以下有期徒刑或拘役之宣告，因身體、
    教育、職業、家庭之關係或其他正當事由，執行顯有困難者，得以一元以上三元
    以下折算一日，易科罰金。但確因不執行所宣告之刑，難收矯正之效或難以維持
    法秩序者，不在此限。」「併合處罰之數罪，均有前項情形，其應執行之刑逾六
    月者，亦同。」並於同年月十日公布施行，於同年月十二日生效，比較新舊法之
    規定，變更後之新法並無較不利於被告之情事，依刑法第二條第一項前段之規定
    ，自應適用裁判時之新法諭知易科罰金之折算標準）。
三、扣案之變造乙○○國民身分證上丙○○之相片部分，係被告所有，且係其供本件
    犯罪所用之物，此據被告陳明在卷，爰依刑法第三十八條第一項第二款之規定予
    以宣告沒收。
據上論斷，應依刑事訴訟法第二百九十九條第一項前段，刑法第二條第一項前段、第
二十八條、第二百十六條、第二百十二條、第四十一條第一項前段、第三十八條第一
項第二款、罰金罰鍰提高標準條例第一條前段、第二條，判決如主文。
本案經檢察官孫治平到庭執行職務。
中    華    民    國      九十二      年      二    月      十七        日
                                      臺灣板橋地方法院刑事第四庭
                                          法  官
右正本證明與原本無異。
如不服本判決，應於判決送達後十日內，向本院提出上訴狀。
                                          書記官
中    華    民    國      九十二      年      二    月                  日


司法院資訊處製作；財團法人民間司法改革基金會備份。
